【裁判字號】    97,上訴,1387
【裁判日期】    970820
【裁判案由】    毒品危害防制條例
【裁判全文】
臺灣高等法院臺中分院刑事判決        97年度上訴字第1387號
上  訴  人
即  被  告  甲○○
選任辯護人  楊玉珍律師
            杜逸新律師
上列上訴人因毒品危害防制條例案件，不服臺灣臺中地方法院97
年度訴字第486號中華民國97年3月31日第一審判決（起訴案號：
臺灣臺中地方法院檢察署96年度偵字第27757、27960、28166號
），提起上訴，本院判決如下：
    主    文
原判決關於甲○○部分撤銷。
甲○○所犯如附表1編號1至4所示之販賣第三級毒品各罪，分別
量處如附表1編號1至4所示之刑。又所犯如附表1編號5、6所示之
共同販賣第三級毒品各罪，分別量處如附表1編號5、6所示之刑
。應執行有期徒刑陸年捌月，附表2編號1所示之物沒收之；附表
1編號1、2、4部分，販賣毒品所得新臺幣玖仟壹佰元沒收，如全
部或一部不能沒收時，以其財產抵償之；附表1編號5、6部分，
販賣毒品所得新臺幣壹仟元，應與蔡易儒連帶沒收，如全部或一
部不能沒收時，以其財產連帶抵償之。
    犯罪事實
一、甲○○明知愷他命（Ketamine，俗稱K他命）屬毒品危害防
    制條例第2條第2項第3款之第3級毒品，不得販賣，竟基於意
    圖營利而販賣第3級毒品愷他命（下稱愷他命）之犯意，以
    其所有之0000-000000號行動電話為聯絡工具，約定買賣愷
    他命事宜，分別於下述時地，販賣第3級毒品愷他命：
(一)、民國96年11月9日0時7分許，甲○○以上開0000000000號行
    動電話撥打真實姓名年籍不詳、綽號「阿奇」之人持用之00
    00000000號行動電話，在電話中約定30分鐘後在臺中市○○
    路與英才路路口交易，嗣於約定之時地，當場由甲○○交付
    愷他命10公克予「阿奇」，「阿奇」則交付現金新台幣（下
    同）6500元予甲○○。
(二)、96年11月13日19時41分許，某真實姓名年籍不詳之人以0000
    000000號行動電話，撥打甲○○上開0000000000號行動電話
    ，雙方約定在臺中市○○○路與向上路路口交易，而於約定
    之時地，當場由甲○○乃當場交付愷他命3公克予該真實姓
    名年籍不詳之人，對方則交付現金2000元予甲○○。
(三)、96年11月20日上午8時59分許，綽號「文文」、真實姓名年
    籍不詳之人，以市內電話（04）00000000號撥打甲○○上開
    0000000000號行動電話，雙方約定在臺中市○○○路與柳川
    東路路口之「巨匠網咖」交易，而於約定之時地，當場由甲
    ○○交付愷他命1公克予「文文」，該筆毒品之對價700元「
    文文」則賒欠未付。
(四)、96年10月間某日，鄭景隆撥打甲○○上開0000000000號行動
    電話，雙方約定在臺中市○○路附近交易，而於約定之時地
    ，當場由甲○○交付1公克之愷他命予鄭景隆，由鄭景隆交
    付600元予甲○○。
二、甲○○與綽號「可樂」之蔡易儒（共同被告，業經原審判決
    確定）基於意圖營利以販賣第3級毒品愷他命之犯意聯絡，
    分別於下述時地，由甲○○提供毒品，蔡易儒出面交貨並從
    中抽取100元利潤之方式，共同販賣第3級毒品愷他命：
(一)、96年10月間某日，綽號「錢錢」之許佳惠及綽號「熊熊」之
    薛嘉淳推由薛嘉淳撥打甲○○上開0000000000號行動電話，
    雙方約定在靠近臺中市○○路、中正路口附近之「金殿888
    」樓下交易，而於約定之時地，當場由蔡易儒交付1公克之
    愷他命予許佳惠及薛嘉淳，並向彼二人收取500元之代價。
(二)、96年9月、10月間某日，許佳惠先撥打蔡易儒向友人蔡昇華
    借用之0000000000號行動電話，雙方約定在蔡易儒位於臺中
    市○區○○路「「紐約廣場」14樓之1租屋處樓下交易，當
    場經蔡易儒當場交付1公克之愷他命予許佳惠，許佳惠則交
    付500元予蔡易儒。
三、嗣經警於96年11月20日19時許，在台中市○區○○路12號前
    查獲甲○○，並扣得其所有如附表2編號1所示供販賣愷他命
    用之手機1支，（並扣得附表2編號2-9所示之物）而循線查
    悉上情；甲○○則於警詢中供出其愷他命來源之上手，警方
    因而循線破獲陳俊宏（綽號魯蛋）、林寶惠（綽號婷婷）二
    人販賣毒品案件。
四、案經南投縣政府警察局移送及臺中市警察局第四分局報告臺
    灣臺中地方法院檢察署檢察官偵查起訴。
    理    由
一、按被告以外之人於偵查中向檢察官所為陳述，除顯有不可信
    之情況者外，得為證據，同法第159條之1第2項定有明文。
    偵查中對被告以外之人（包括證人、鑑定人、告訴人、被害
    人及共同被告等）所為之偵查筆錄，或被告以外之人向檢察
    官所提之書面陳述，性質上均屬傳聞證據。惟現階段刑事訴
    訟法規定檢察官代表國家偵查犯罪、實施公訴，依法其有訊
    問被告、證人及鑑定人之權，證人、鑑定人且須具結，而實
    務運作時，檢察官偵查中向被告以外之人所取得之陳述，原
    則上均能遵守法律規定，不致違法取供，其可信度極高，職
    是，被告以外之人前於偵查中已具結而為證述，除反對該項
    供述得具有證據能力之一方，已釋明「顯有不可信之情況」
    之理由外，不宜以該證人未能於審判中接受他造之反對詰問
    為由，即遽指該證人於偵查中之陳述不具證據能力。本件證
    人許佳惠、薛嘉淳、鄭景隆於檢察官偵查中所為之陳述（見
    96年度偵字第27757號卷第58頁、第75至第76頁、第85頁）
    ，並無顯有不可信之情況，依上述說明，其等於偵查中之證
    言自均具有證據能力。
二、上開事實，業據上訴人即被告（下稱被告）甲○○於警詢、
    偵查、原審及本院審理中坦承不諱（臺中市警察局第四分局
    中分四偵字第0960031595號卷第6-7頁、96年度偵字第27757
    號卷第8-9頁、96年度偵字第27960號卷第50頁、原審卷第22
    頁、第65頁正面、背面），核與共同被告蔡易儒供述情節相
    符，且有證人許佳惠、薛嘉淳、鄭景隆於偵查中之證述可資
    佐證（96年度偵字第27757號卷第58頁、第75-76頁、第85頁
    ），並有臺灣臺中地方法院檢察署通訊監察書、電信監察譯
    文表、0000000000號行動電話查詢資料1紙在卷可稽（臺中
    市警察局第四分局中分四偵字第0960031595號卷第32至第33
    頁、原審卷第50頁）。此外，復有附表2編號1之行動電話扣
    案可參，足徵被告甲○○自白與事實相符，應可採信。本件
    事證明確，被告甲○○犯行足堪認定。
三、查愷他命係屬毒品危害防制條例第2條第2項第3款所管制之
    第3毒品。核被告甲○○犯罪事實欄一、二所為，係犯毒品
    危害防制條例第4條第3項之販賣第3級毒品罪，被告甲○○
    就犯罪事實欄二之販賣行為，與共同被告蔡易儒間有犯意聯
    絡及行為分擔，均為共同正犯。又被告持有愷他命之行為，
    本不成罪，公訴意旨認其持有之行為為販賣行為所吸收而不
    另論罪，尚有誤會。被告甲○○所犯上開6罪，犯意各別，
    行為互殊，應予分論併罰。又被告甲○○於警詢中供出其愷
    他命來源之上手陳俊宏（綽號魯蛋）、林寶惠（綽號婷婷）
    ，警方因而破獲該二人販賣毒品案件，有台中市警察局第四
    分局97年6月25日中分四偵字第0970016417號函附刑事案件
    報告書、員警職務報告書、陳俊宏及甲○○警詢筆錄等件、
    及南投縣政府警察局97年7月29日投警刑偵四字第097002759
    8號函附刑事案件報告書、甲○○警詢筆錄等件在卷足憑，
    爰依毒品危害防制條例第17條規定減輕其刑。
四、原審對被告論罪科刑，固非無見，惟因未及審酌被告甲○○
    供出其毒品來源因而破獲其上手陳俊宏等人，而未依法予以
    減輕其刑，尚有未洽，被告甲○○執此上訴指摘原判決不當
    ，非無理由，原判決既有可議而無可維持，應由本院將原判
    決就被告甲○○部分撤銷改判。爰審酌被告甲○○明知愷他
    命係屬戕害人身心之毒品，為貪圖不法利益，竟販賣愷他命
    予他人施用，危害社會治安及國民健康，惟考量被告所販賣
    毒品之數量、所得、次數，犯後坦承犯行，態度尚佳等一切
    情狀，分別量處如主文第2項所示之刑並定其應執行刑。至
    公訴意旨對被告甲○○求處應執行有期徒刑18年，本院認尚
    嫌過重，應予敘明。附表2編號1所示之扣案行動電話，為被
    告甲○○所有，且係供其聯絡販賣毒品所用之物，爰依毒品
    危害防制條例第19條第1項之規定，於各該犯罪項下予以宣
    告沒收。復按「犯毒品危害防制條例第4條至第9條、第12
    條、第13條或第14條第12項、第2項之罪者，其供犯罪所用
    或因犯罪所得之物，均沒收之，如全部或一部不能沒收時，
    追徵其價額或以其財產抵償之。」所稱因犯罪所得之物，自
    以實際所得者為限，苟無所得或尚未取得者，自無從為沒收
    及追繳或抵償之諭知。，最高法院96年臺上字第2331號、第
    5551號判決參照；復按「於共同正犯，因其犯罪所得係合併
    計算，且於全部或一部不能沒收時，以其財產扺償之，為避
    免執行時發生重複沒收、抵償之情形，故各共同正犯之間係
    採連帶沒收主義，於裁判時僅諭知連帶沒收，不得就全體共
    同正犯之總所得，對各該共同正犯分別重複諭知沒收。」最
    高法院97年臺上字第485、512號判決意旨可資參照。是未扣
    案之被告上開販賣所得，除被告甲○○就犯罪事實欄一之(三)
    該部分犯行，該次販賣毒品之對價因被賒欠而尚未取得，依
    上開說明不應諭知沒收外，餘均應依毒品危害防制條例第19
    條第1項規定諭知沒收（即犯罪事實欄一之(一)(二)(四)部分）或
    連帶沒收（即犯罪事實欄二部分），如全部或一部不能沒收
    時，以各被告財產抵償或連帶扺償之。
五、末按依毒品危害防制條例第18條第1項前段之規定，應予沒
    收銷燬之毒品，以經查獲之第1、2級毒品為限。又毒品依其
    成癮性、濫用性及對社會危害性，共分為四級，上開條例並
    就製造、運輸、販賣、意圖販賣而持有、以非法方法使人施
    用、引誘他人施用及轉讓不同等級之毒品等行為，分別定其
    處罰。至施用或持有第3、4級毒品，因其可罰性較低，故未
    設處罰之規定，僅就施用及持有第1、2級毒品科以刑罰。然
    鑑於第3、4級毒品均係管制藥品，特於同條例第11條之1明
    定無正當理由，不得擅自持有；第18條第1項後段復規定查
    獲之第3、4級毒品，無正當理由而擅自持有者，沒入銷燬之
    。從而，依同條例第18條第1項後段應沒入銷燬之毒品，專
    指查獲施用或持有之第3、4級毒品而言；倘係查獲製造、運
    輸、販賣、意圖販賣而持有、以非法方法使人施用、引誘他
    人施用或轉讓第3、4級毒品，既屬同條例相關法條明文規定
    處罰之犯罪行為，即非該條項應依行政程序沒入銷燬之範圍
    。又同條例第19條第1項所定「供犯罪所用或因犯罪所得之
    物」，係指犯第4條至第9條、第12條、第13條或第14條第1
    項、第2項之罪所用或所得之物，不包括毒品本身在內，是
    尚不得援用此項規定為第3、4級毒品之沒收依據（最高法院
    96年度臺上字第2427號判決參照）。經查，附表2編號2所示
    之愷他命，經送鑑定結果雖均檢驗出愷他命成分（96年度偵
    字第27757號卷第37頁），惟被告甲○○於警詢及原審審理
    中均供述係購入供自己施用（警卷第4頁、原審卷第64頁背
    面），並非用以販賣，是該扣案之毒品即與本件犯罪無關聯
    ，爰不予宣告沒收。至扣案如附表2編號3至9所示之物，與
    本件犯罪亦無關聯，亦不予宣告沒收。
據上論斷，應依刑事訴訟法第369條第1項前段、第364條、第299
條第1項前段，毒品危害防制條例第4條第3項、第17條、第19條
第1項，刑法第11條、第51條第5款，判決如主文。
本案經檢察官乙○○到庭執行職務。
中    華    民    國    97    年    8     月    20    日
            刑事第十庭    審判長法  官  林  照  明
                                法  官  郭  瑞  祥
                                法  官  林  欽  章
上列正本證明與原本無異。
如不服本判決應於收受送達後10日內向本院提出上訴狀，其未敘
述上訴之理由者並得於提起上訴後10日內向本院補提理由書（均
須按他造當事人之人數附繕本）。
                                書記官  許  哲  禎
中    華    民    國    97    年    8     月    25    日
附表1（被告甲○○部分）：
┌──┬───────┬───────────────┐
│編號│犯罪事實      │宣告刑                        │
├──┼───────┼───────────────┤
│1   │犯罪事實欄一(一)│處有期徒刑年陸月。附表2編號1│
│    │              │所示之物沒收；因販賣毒品所得新│
│    │              │臺幣陸仟伍佰元沒收，如全部或一│
│    │              │部不能沒收時，以其財產抵償之。│
├──┼───────┼───────────────┤
│2   │犯罪事實欄一(二)│處有期徒刑年肆月。附表2編號1│
│    │              │所示之物沒收；因販賣毒品所得新│
│    │              │臺幣貳仟元沒收，如全部或一部不│
│    │              │能沒收時，以其財產抵償之。    │
├──┼───────┼───────────────┤
│3   │犯罪事實欄一(三)│處有期徒刑年貳月。附表2編號1│
│    │              │所示之物沒收。                │
├──┼───────┼───────────────┤
│4   │犯罪事實欄一(四)│處有期徒刑年貳月。附表2編號1│
│    │              │所示之物沒收；因販賣毒品所得新│
│    │              │臺幣陸佰元沒收，如全部或一部不│
│    │              │能沒收時，以其財產抵償之。    │
├──┼───────┼───────────────┤
│5   │犯罪事實欄二(一)│處有期徒刑年貳月。附表2編號1│
│    │              │所示之物沒收；因販賣毒品所得之│
│    │              │財物新臺幣伍佰元，係與蔡易儒共│
│    │              │同所得，應連帶沒收，如全部或一│
│    │              │部不能沒收時，以其財產連帶抵償│
│    │              │之。                          │
├──┼───────┼───────────────┤
│6   │犯罪事實欄二(二)│處有期徒刑年貳月。因販賣毒品│
│    │              │所得之財物新臺幣伍佰元，係與蔡│
│    │              │易儒共同所得，應連帶沒收，如全│
│    │              │部或一部不能沒收時，以其財產連│
│    │              │帶抵償之。                    │
└──┴───────┴───────────────┘
附表2（扣案物）：
┌──┬───────────┬────────────┐
│編號│ 物  品  名  稱       │備                    註│
├──┼───────────┼────────────┤
│1   │PDA行動電話（門號     │被告甲○○所有          │
│    │0000000000）          │                        │
├──┼───────────┼────────────┤
│2   │愷他命4包             │1.檢體編號Q0000000：驗餘│
│    │                      │  淨重3.8752公克，檢驗出│
│    │                      │  愷他命成分。          │
│    │                      │2.檢體編號Q0000000：驗餘│
│    │                      │  淨重0.7368公克，檢驗出│
│    │                      │  愷他命成分。          │
│    │                      │3.檢體編號Q0000000：驗餘│
│    │                      │  淨重0.3566公克，檢驗出│
│    │                      │  愷他命成分。          │
│    │                      │4.檢體編號Q0000000：驗淨│
│    │                      │  重1.0984公克，檢驗出愷│
│    │                      │  他命成分。            │
│    │                      │與本件犯罪無關聯        │
├──┼───────────┼────────────┤
│3   │搖頭丸4顆             │1.檢體編號Q0000000：驗餘│
│    │                      │  淨重0.2902公克（原送驗│
│    │                      │  2顆，驗餘1顆），檢驗出│
│    │                      │  MDMA成分。            │
│    │                      │2.檢體編號Q0000000：驗餘│
│    │                      │  淨重0.2813公克（原送2 │
│    │                      │  顆，驗餘1顆），檢驗出 │
│    │                      │  MDMA成分。            │
│    │                      │與本件犯罪無關聯        │
├──┼───────────┼────────────┤
│4   │大麻                  │檢體編號Q0000000：驗餘淨│
│    │                      │重0.8854公克，檢驗出四氫│
│    │                      │大麻酚。                │
│    │                      │與本件犯罪無關聯        │
├──┼───────────┼────────────┤
│5   │江伊婷健保卡1張       │與本件犯罪無關聯        │
├──┼───────────┼────────────┤
│6   │蔡易儒身分證1張       │與本件犯罪無關聯        │
├──┼───────────┼────────────┤
│7   │本票（票號WG0000000號 │與本件犯罪無關聯        │
│    │）1張                 │                        │
├──┼───────────┼────────────┤
│8   │本票（票號WG0000000號 │與本件犯罪無關聯        │
│    │）1張                 │                        │
├──┼───────────┼────────────┤
│9   │本票（票號WG0000000號 │與本件犯罪無關聯        │
│    │）1張                 │                        │
└──┴───────────┴────────────┘


司法院資訊處製作；財團法人民間司法改革基金會備份。
